臺灣高等法院高雄分院刑事判決
111年度上訴字第753號
上  訴  人  
即  被  告  林桀磊




選任辯護人  陳妙泉律師
上列上訴人因偽造文書等案件，不服臺灣橋頭地方法院110年度
訴字第240號，中華民國111年5月20日第一審判決（起訴案號：
臺灣橋頭地方檢察署109年度偵字第11187號），提起上訴，本院
判決如下：
    主  文
原判決撤銷。
林桀磊無罪。
　　理　由
一、公訴意旨略以：被告林桀磊（原名林郁崢）意圖為自己不法
    之所有，基於行使偽造準私文書、詐欺得利之犯意，明知未
    獲賴羿妞之同意或授權，即於民國109年5月30日17時15分許
    ，在臺北市某處，使用平板電腦連結網際網路登入AGODA HO
    TEL RESERVATION特約商店網站，冒用賴羿妞名義，輸入賴
    羿妞申請之國泰世華商業銀行卡號0000-0000-0000-0000號
    信用卡（下稱系爭信用卡）之卡號、持卡人姓名、安全碼等
    付款資訊，佯以賴羿妞同意支付住宿費用新臺幣（下同）14
    41元，偽造該電磁紀錄後，以網際網路傳輸至AGODA HOTEL 
    RESERVATION特約商店網站而行使之，支付該日入住址設臺
    北市○○區○○街00巷00弄00號之Domi 101 House客房之費用，
    致該特約商店及飯店人員陷於錯誤，誤認林桀磊為有權使用
    前揭信用卡付款之人，而提供住宿服務，林桀磊因此詐得前
    揭消費服務之不法利益，足生損害於賴羿妞、國泰世華商業
    銀行及AGODA HOTEL RESERVATION特約商店網站對於信用卡
    交易管理之正確性，因認被告所為係犯刑法第216條、第210
    條、第220條第2項之行使偽造準私文書及第339條第2項之詐
    欺得利等罪嫌。
二、按犯罪事實應依證據認定之，無證據不得認定犯罪事實；不
    能證明被告犯罪者，應諭知無罪之判決，刑事訴訟法第154
    條第2項、第301條第1項分別定有明文。而認定犯罪事實所
    憑之證據，雖不以直接證據為限，間接證據亦包括在內，然
    而無論直接或間接證據，其為訴訟上之證明，須達於通常一
    般之人均不致有所懷疑，而得確信其為真實之程度者，始得
    據為有罪之認定。又認定不利於被告之事實，須依積極證據
    ，苟積極證據不足為不利於被告事實之認定時，即應為有利
    於被告之認定，更不必有何有利之證據；故被告否認犯罪所
    持之辯解縱屬不能成立，仍非有積極證據足以證明其犯罪行
    為，不能遽為有罪之認定；換言之，被告否認犯罪事實所持
    之辯解，縱屬不能成立，如無積極證據足以證明其犯罪行為
    ，自不能以推測或擬制之方法，以為裁判基礎。又告訴人之
    告訴，係以使被告受刑事訴追為目的，是其陳述是否與事實
    相符，仍應調查其他證據以資審認。另檢察官對於起訴之犯
    罪事實，應負提出證據及說服之實質舉證責任，倘其所提出
    之證據，不足為被告有罪之積極證明，或其指出證明之方法
    ，無從說服法院以形成被告有罪之心證，基於無罪推定之原
    則，自應為被告無罪判決之諭知。
三、本件公訴人認被告涉有上開罪嫌，係以告訴人賴羿妞之指述
    、網路銀行交易明細通知、國泰世華銀行持卡人爭議交易聲
    明書、被告持用之平板擷取畫面、AGODA系統測試頁面等件
    ，為其主要論據。訊據被告固坦承於上開時、地，連結網路
    登入AGODA訂房網站，預訂房間並使用系爭信用卡支付住宿
    費用1,441元等事實，惟矢口否認犯行，辯稱：伊與告訴人
    曾為男女朋友，交往期間曾使用系爭信用卡一起訂房，之後
    該信用卡資料，就綁定在AGODA帳號內，伊於前揭時間訂房
    時，是從已綁定之數張信用卡擇一付款，不慎使用到系爭信
    用卡，主觀上並無行使偽造準私文書及詐欺犯意云云。經查
    ：
　㈠被告於109年5月30日17時15分許，在臺北市某處使用平板電
    腦連結網路登入AGODA訂房網訂房，並未經告訴人授權或同
    意，使用系爭信用卡支付住宿費1,441元等情，據被告於警
    詢及偵、審中坦白承認（偵一卷第24頁、偵二卷第19頁、原
    審訴字卷第124頁、本院卷第50、51頁），核與告訴人於警
    詢、偵查證述內容相符（偵一卷第29至35頁、偵二卷第15至
    17頁），並有信用卡刷卡推播通知訊息、前開訂房網訂房明
    細（偵一卷第41、45頁）在卷可佐，此部分事實首堪認定。
　㈡證人即告訴人證稱：之前與被告交往期間，我們在外面住宿
    時，曾將系爭信用卡的卡號、使用期限、卡片背面授權碼告
    知被告讓他去訂房等語（偵一卷第33頁、偵二卷第15、17頁
    ），核與被告辯稱等情相符。又經原審法院命被告當庭使用
    信用卡在前揭訂房網訂房，發現訂房完畢後，該訂房網站系
    統會將信用卡資訊自動儲存，以便下次訂房時，能快速選取
    以便利訂房流程。經再改以使用已綁定之信用卡重新訂房，
    於選擇信用卡付費畫面時，會顯示多張綁定信用卡之卡號末
    四碼，選擇其一即可以之付費，無庸再重新輸入信用卡相關
    資料，且於訂房過程中，並未出現「您正在使用非本人信用
    卡」或「林大川（信用卡所有人）中英文姓名」等資訊，有
    該原審勘驗筆錄及實際操作流程相片等件在卷可參（原審訴
    卷第72、77至80頁）。被告辯稱因之前曾使用過系爭信用卡
    訂房，經訂房網站系統自動綁定該信用卡資訊，始會於上揭
    時間訂房時，直接選取系爭信用卡付費，核與前揭勘驗結果
    相符，自堪採信。至起訴書記載被告於前揭時地，在前開訂
    房網預訂房間時，有輸入系爭信用卡卡號、持卡人姓名、安
    全碼等付款資訊後，再憑以付款等節，除經被告加以否認外
    ，亦與上開勘驗結果不符，自非正確。
　㈢檢察官固提出系統測試頁面3紙（偵二卷第91至93頁），欲證
    明使用AGODA網路系統訂房付款，若持卡人與住宿人不同，
    會顯示「不是自己住？請加填住客資料」等語，並須另行填
    寫住客資料，以綁定之信用卡付款時，會顯示信用卡末4碼
    ，若非經常使用，系統會要求輸入安全碼等情。然被告既辯
    稱是誤使用已經綁定之系爭信用卡消費，則本案首應調查之
    重點，應在於被告所述信用卡一經使用即遭綁定等情是否為
    真？然上開檢察官提出之系統測試頁面，僅為訂房過程顯示
    之網站畫面，雖可從中判斷測試者亦係持信用卡訂房，然該
    所使用者究係首次用來訂房之信用卡，抑或是系統曾經綁定
    之信用卡，根本不明，已難由此判斷被告所辯是否可採。另
    檢察官經測試所得：信用卡若非經常使用，系統會要求輸入
    安全碼之結論，更不知依據何來，相較原審法院前述勘驗過
    程，先使用未綁定之信用卡訂房，發現系統會自動儲存信用
    卡資訊，再改以綁定之信用卡訂房，並從中確認被告能否由
    此訂房程序察覺是在使用他人信用卡，所為勘驗程序顯較完
    整且切中本案爭點，原審勘驗結果，自較檢察官前述測試結
    論為可採。
　㈣被告既係使用已經綁定之系爭信用卡訂房付費，且經原審勘
    驗結果，訂房完畢欲使用綁定信用卡付費時，僅會顯示各綁
    定信用卡之卡號末四碼，供挑選欲使用何張信用卡，並不會
    出現信用卡所有人姓名資訊、系統亦不會警告正在使用非本
    人信用卡等情，業如前述，參以被告於案發時間，有在上開
    訂房系統綁定多張信用卡等情，除據被告自承明確外（偵二
    卷第19頁），亦有原審勘驗相片可參（原審訴卷第79頁），
    則被告在此訂房過程中，因有多張已綁定之信用卡可供選擇
    ，而該卡片顯示資訊又僅為尾數末四碼，無從判斷所有人身
    分，被告因此不慎選用系爭信用卡付費，依一般人生活經驗
    而言，並非毫無可能，被告此部分主觀僅屬欠缺注意，難認
    有何犯罪之故意。
　㈤被告自承在前開訂房系統含系爭信用卡在內，一共綁定6、7
    張卡片，其中一張是媽媽名下的副卡，伊訂房付款時會視狀
    況選擇不同卡片，這幾張卡片有VISA金融卡（銀行帳戶餘額
    作為刷卡上限），也有一般信用卡，若使用VISA金融卡要看
    帳戶餘額，伊與告訴人分手後，使用前開訂房網應該有5、6
    次等語（偵二卷第19至21頁，原審訴卷第129頁），可認其
    僅在挑選VISA金融卡付費時，因要先查看帳戶餘額，才會對
    該卡片多加留意，然本案系爭信用卡類型是MasterCard，可
    參告訴人信用卡照片自明（偵一卷第37頁），又原審為前開
    勘驗程序時，亦可見被告帳戶內共綁定有3張MasterCard信
    用卡（原審訴卷第79頁），是被告於本案選擇系爭信用卡付
    費時，因無事先查看銀行帳戶餘額之必要，且於該時帳戶內
    綁定有多張相同類型之信用卡，其因此未留心所選擇之信用
    卡為何人所有，未與一般事理相悖。
　㈥被告於本件案發當時，其華南銀行岡山分行帳戶內有存款19
    萬7,195元，另於華南銀行永吉分行有定存379萬5,472元，
    有上開銀行存摺、客戶定期存款帳戶資料查詢等件存卷可參
    （本院卷第75至77頁），可認其於本案訂房時，尚有一定資
    力，相較上開刷卡金額僅為1,441元，應屬小額消費，況被
    告在訂房網站使用系爭信用卡刷卡消費，一經告訴人提告，
    員警即可從相關訂房記錄中查得係被告所為，被告本身既有
    一定資力，其有無必要為此小額金錢，即甘冒遭警查獲可能
    遭受刑罰制裁之風險而盜刷系爭信用卡，亦屬有疑。況實務
    常見盜刷他人信用卡，多半是本身經濟能力不佳者所犯，且
    往往會一次盜刷多筆消費，此與被告本案所為刷卡等情，亦
    大有不同，均徵被告本案應係誤用系爭信用卡，未涉公訴人
    所指故意盜刷信用卡等犯行。
四、綜上所述，本件無積極事證可認被告有明知未獲告訴人同意
    或授權，即盜刷系爭信用卡等情，應認檢察官所舉證據，均
    不足證明被告涉有行使偽造準私文書、及詐欺得利等犯行，
　　揆諸前開說明，自應為被告無罪之諭知。原審未詳為推求，
    就被告遽為論罪科刑之判決，即有未恰；被告執此聲明上訴
    ，指摘原判決不當，為有理由，應由本院將原判決撤銷改判
    ，並為被告無罪之判決，以昭審慎。
據上論斷，依刑事訴訟法第第369 條第1 項前段、第364 條、第
301條第1 項，判決如主文。
本案經檢察官楊翊妘提起公訴，檢察官孫小玲到庭執行職務。
中　　華　　民　　國　　111 　年　　11　　月　　9 　　日
                  刑事第四庭　　審判長法　官　黃建榮
　　　　　　　　　　　　　　　　　　  法　官　林書慧
　　　　　　　　　　　　　　　　　 　 法　官　黃宗揚　　
以上正本證明與原本無異。
被告不得上訴。
檢察官如不服本判決應於收受本判決後20日內向本院提出上訴書
狀，其未敘述上訴理由者，並得於提起上訴後20日內向本院補提
理由書狀（均須按他造當事人之人數附繕本）「切勿逕送上級法
院」。
中　　華　　民　　國　　111 　年　　11　　月　　9 　　日
　　　　　　　　　　　　　　　　　　　書記官  秦富潔